【裁判字號】    98,交聲,3794
【裁判日期】    990416
【裁判案由】    交管條例聲異
【裁判全文】
臺灣板橋地方法院交通事件裁定        98年度交聲字第3794號
原處分機關  交通部公路總局臺北區監理所
異  議  人  甲○○
即受處分人
上列異議人因違反道路交通管理處罰條例案件，對於交通部公路
總局臺北區監理所於民國98年10月13日以北監營裁字第裁40-Z00
000000號所為之裁決處分（原舉發案號：內政部警政署國道公路
警察局98年8 月20日公警局交字第Z00000000 號），聲明異議，
本院裁定如下：
    主  文
異議駁回。
    理  由
一、按汽車行駛於高速公路、快速公路或設站管制之道路，不遵
    使用限制、禁止、行車管制及管理事項之管制規則而有行車
    速度超過規定之最高速限或低於規定之最低速限者，處汽車
    駕駛人新臺幣（下同）三千元以上六千元以下罰緩；汽車駕
    駛人有第三十三條第一項情形者，除依原條款處罰鍰外，並
    記違規點數一點，道路交通管理處罰條例第33條第1 項第1
    款、第63條第1 項第1 款分別定有明文。
二、原處分意旨略以：異議人即受處分人甲○○於民國98年8 月
    20日晨間4 時50分許，駕駛車牌號碼為239-EY號之營業小客
    車，行經國道二號高速公路西向車道4.8 公里處，超速行駛
    未滿二十公里（時速為一百零六公里），經內政部警政署國
    道公路警察局第一警察隊執勤警員以雷射測速儀測速後攔停
    ，當場以公警局交字第Z00000000 號違反道路交通管理事件
    通知單舉發（下稱舉發通知單）。嗣異議人依法提出申訴，
    經交通部公路總局臺北區監理所於98年10月13日以北監營裁
    字第裁40-Z00000000號裁決書裁決，裁處異議人罰鍰三千元
    ，並記違規點數一點。
三、異議意旨則略以：本人確認並未超速，當時約有三至四輛計
    程車經過前揭路段，再加上天黑無路燈，又有道路施工，還
    有一處拐彎，舉發警員視界有死角，且測距達267.5 公尺，
    亦無提出任何採證照片，應係誤認他人超速車輛為本人所駕
    駛車輛，原處分顯有違誤，爰請求撤銷原處分云云。
四、經查：
(一)異議人於上開時、地駕駛前揭營業小客車行經最高速限為九
    十公里之國道二號高速公路西向車道4.8 公里處等事實，為
    異議人所自承，核與證人即舉發警員藍文科於本院調查時所
    為之證述相符，並有上開舉發通知單一紙附卷可稽，是此部
    分之事實堪以認定。又異議人雖爭執其經警方攔停之處應為
    上開高速公路西向6 公里，並非4.8 公里，然證人藍文科於
    本院調查時業已明確證稱當時係在大竹交流道西向車道出口
    匝道與入口匝道間執勤（約4.7 至5.3 公里間），而渠等係
    在4.8 公里至5 公里處攔停等語（參見本院98年11月25日訊
    問筆錄第2 、4 頁），核與上開舉發通知單上所記載違規地
    點為4.8 公里處約略相符。按無論攔停處為該路段西向4.8
    公里或6.0 公里，最高速限均同為時速九十公里，且高速公
    路旁均有里程標示可供雙方當場檢視核對，是證人藍文科實
    無就此部分故意誤載之必要。況異議人當場簽收時對此亦未
    表示異議，嗣於交通違規案件陳述書及聲明異議狀內復均未
    指摘此點，後於本院調查時才突然提出此點，相較之下，自
    應以證人藍文科所證及原舉發通知單所載，較為可信，是本
    件異議人違規地點，應即為上開道路西向4.8 公里附近，亦
    堪認定。此處依證人藍文科所述，僅稍微有轉彎（參見上開
    本院訊問筆錄第2 頁），即無異議人所辯該路段西向6 公里
    處有大轉彎之情形。
(二)關於該處之視線部分，雖異議人稱該處西向4 至7 公里處路
    旁均施工且圍滿圍籬，又無路燈，視線不良云云，然證人藍
    文科證稱該處為大竹交流道附近，並未施工，且有交流道口
    之整排路燈等語（參見上開本院訊問筆錄第4 、5 頁）。而
    經本院函詢交通部臺灣區○道○○○路局拓建工程處後，該
    處覆稱，國道二號高速公路大竹交流道（往桃園國際機場方
    向）之出口及入口匝道間路段，非屬國道2 號拓寬工程範圍
    ，98年8 月20日時該路段亦未設置施工圍籬等語，有該處99
    年1 月18日拓竹字第0996000194號函一份在卷可按，亦即其
    他路段雖有拓寬工程而設置路旁圍籬，然舉發當天警員舉發
    攔停路段並未設置施工圍籬致阻礙視線甚明。又該處既在入
    出口匝道附近，必定設有路燈指引車輛入出匝道，異議人復
    稱當時有開大燈（參見上開本院訊問筆錄第4 頁），亦即以
    當時有路燈及往來車輛大燈照明之情形下，縱未如日間般光
    線充足，然至少應仍足以辯識往來車輛之車身，當無疑義。
(三)而關於測速鎖定之對象部分，證人藍文科於本院調查時明確
    證稱：「車子是雷射槍一部一部點，鎖定一部車子之後紅點
    就會跟著那部車子，……雷射槍使用不受車流量影響，但是
    當時的車子不會很多，是一陣一陣的車流量。……（法官問
    ：你當時鎖定異議人的車子的時候，是剛好一陣車流中間的
    一輛，還是零星的車子？）是零星的車子中幾台中的一輛，
    因為我們攔車也要注意安全性，如果是車陣的話，我們也不
    好攔車。」等語（參見上開本院訊問筆錄第3 頁）。是異議
    人雖提出桃園國際機場航班時刻表辯稱當時車流量大，然縱
    使當時確實有到機場接送機之一定車流量，究非達壅塞之程
    度，衡情頂多如證人藍文科所述係一陣一陣之車流，而在此
    情形下，警員考量攔停時之安全而鎖定零星之車子測速攔停
    ，亦屬合理，足徵證人藍文科所證，應堪採信。再參以前述
    當時該處視野未受阻礙，光線照明尚可辨識往來車輛等情，
    警員藍文科以雷達測速槍鎖定零星車輛後應不致於會攔停錯
    誤，從而本件超速違規之車輛應即為異議人所駕駛之前開營
    業小客車，亦即異議人有駕車違規超速之行為，堪以認定。
(四)此外，交通警員製單舉發違反道路交通處罰條例所列之違規
    時，本質上係公務員依法執行職務之行為，如有枉法構陷或
    為不實記載之行為，則需負擔嚴厲之刑事責任，國家並以此
    擔保公務員能忠實執行職務。況在未裝設自動測速感應攝影
    器材之路段，事實上亦僅能仰賴舉發員警依測速槍機動為之
    ，無法直接拍照舉證，如無其他證據顯示舉發員警有誤認或
    故意構陷之情事時，尚難以舉發員警無法提出照片等其他證
    據佐證，即認其所述不可採信，否則在未裝設自動測速感應
    攝影儀器之路段，豈非陷入駕駛人得任意超速違規之狀態？
    自非妥適。是異議人以警員未能提出採證照片佐證等語置辯
    ，亦非可採。
五、綜上所述，異議人上開所辯，均不足採，其有前揭駕車行車
    速度超過規定之最高時速未滿二十公里之違規事實，堪以認
    定。從而原處分機關援引首揭規定，裁處異議人罰鍰三千元
    ，並記違規點數一點，核無不當或違法之處，本件異議為無
    理由，應予駁回。
六、據上論斷，應依道路交通案件處理辦法第19條，裁定如主文
    。
中    華    民    國    99    年    4     月    16    日
                  交通法庭  法  官 張紹省
以上正本證明與原本無異。
如不服本裁定應於送達後五日內向本院提出抗告狀。
                            書記官 周雅玲
中    華    民    國    99    年    4     月    16    日

司法院資訊處製作；財團法人民間司法改革基金會備份。
